【裁判字號】    97,台抗,835
【裁判日期】    971204
【裁判案由】    違反毒品危害防制條例等罪定應執行刑
【裁判全文】
最高法院刑事裁定              九十七年度台抗字第八三五號
抗  告  人  甲○○
                    30號3樓.
上列抗告人因違反毒品危害防制條例等罪案件，不服台灣高等法
院台中分院中華民國九十七年十一月六日定應執行刑之裁定（九
十七年度聲字第一九０四號），提起抗告，本院裁定如下：
    主  文
原裁定撤銷，應由台灣高等法院台中分院更為裁定。
    理  由
按法律上賦予法院或法官自由裁量之事項，並非得恣意任為或毫
無限制，而須在法規或法律原則之規範界限內，衡酌個案之具體
情況，為公平、合理、適當之裁決。是於裁量時，自須受法律規
範之目的、精神、理念及法律秩序所指導。又刑法第五十條規定
，裁判確定前犯數罪者，併合處罰之，屬強制規定，目的在使被
告（或受刑人）得依同法第五十一條各款規定，享有併合處罰、
限制加重刑罰之恤刑利益。裁判確定前犯數罪符合併合處罰之案
件，有二以上之裁判，應依刑法第五十一條第五款至第七款定應
執行之刑者，最後事實審法院檢察署檢察官應依刑事訴訟法第四
百七十七條第一項規定，聲請該法院裁定之，乃檢察官為被告之
利益而為聲請，法院於定應執行之刑時自不得諭知較重於原裁判
合併刑期之總合，否則即有違數罪併罰禁止不利於被告（或受刑
人）之恤刑立法目的。本件原裁定以：抗告人甲○○所犯違反毒
品危害防制條例及詐欺共八罪，先後經台灣台中地方法院及原審
法院判處罪刑確定（詳如原裁定附表所示），合於數罪併罰定應
執行刑之規定，因依檢察官聲請，在各刑之最長期（一年一月）
以上，各刑合併之刑期（五年）以下，定其應執行有期徒刑四年
。惟查抗告人所犯如原裁定附表：(一)編號一至六所列六罪，及另
案違反毒品危害防制條例之罪所處有期徒刑七月（台灣台中地方
法院九十六年度易字第五八一一號），共七罪，前經台灣台中地
方法院九十七年度聲字第七八五號裁定定應執行有期徒刑三年確
定；(二)編號七、八所列詐欺、違反毒品危害防制條例（施用第二
級毒品）罪，依序經判處有期徒刑三月，減為有期徒刑一月又十
五日及有期徒刑七月確定，有各該裁判及檢察官執行指揮書在卷
可稽。上述(一)(二)所示九罪（包括附表所列八罪及另案所處有期徒
刑七月在內），如各自分別執行，總計亦僅有期徒刑三年八月又
十五日，原審未審酌上情，就附表所列八罪即定應執行有期徒刑
四年，顯較未裁定前更不利於抗告人，其裁量權之行使，有違上
述數罪併罰之恤刑立法目的，自有未當。抗告意旨執以指摘原裁
定不當，為有理由，應由本院將原裁定撤銷，由原審法院更為適
法之裁定。又本件聲請與台灣台中地方法院九十七年度聲字第四
三三一號定應執行裁定，有無重覆為之而違反一事不再理之原則
，案經發回，於更為裁定時，應併注意及之。
據上論結，應依刑事訴訟法第四百十三條前段，裁定如主文。
中    華    民    國  九十七  年   十二   月    四    日
                      最高法院刑事第十一庭
                          審判長法官  花  滿  堂
                                法官  黃  正  興
                                法官  陳  東  誥
                                法官  林  錦  芳
                                法官  洪  昌  宏
      本件正本證明與原本無異
                                      書  記  官
中    華    民    國  九十七  年   十二   月    八    日
                                                Ａ


司法院資訊處製作；財團法人民間司法改革基金會備份。
